【裁判字號】    97,消債更,845
【裁判日期】    980316
【裁判案由】    更生事件
【裁判全文】
臺灣臺南地方法院民事裁定           97年度消債更字第845號
聲  請  人
即  債務人  甲○○
上列當事人聲請消費者債務清理事件，本院裁定如下：
    主  文
聲請駁回。
聲請費用壹仟元由聲請人負擔。
    理  由
一、按債務人對於金融機構因消費借貸、自用住宅借款、信用卡
    或現金卡契約而負債務，在聲請更生或清算前，應提出債權
    人清冊，以書面向最大債權金融機構請求協商債務清償方案
    並表明共同協商之意旨，消費者債務清理條例（下稱消債條
    例）第151 條第1 項定有明文。揆其立法意旨乃認為債務人
    對於金融機構因消費借貸、自用住宅借款、信用卡或現金卡
    契約所負之債務，其法律關係較為單純明確，金融機構並已
    訂有債務協商機制，如能協商成立，對債務人與債權人雙方
    均屬有利，為促使雙方當事人自主協商債務清償方案，有效
    分配司法資源，節省當事人之勞費，故明定採行協商前置主
    義。又聲請更生或清算不合程式或不備其他要件者，法院應
    以裁定駁回之，但其情形可以補正者，法院應定期間先命補
    正，復為同條例第8 條所明定。
二、聲請意旨略以：聲請人即債務人甲○○有不能清償債務之情
    事，前於民國97年5月21日以書面向最大債權金融機構美商
    花旗銀行（下稱花旗銀行）請求共同協商債務清償方案，並
    向該銀行表示願按月清償新臺幣（下同）10,000元至全部清
    償完畢為止，惟遭花旗銀行拒絕，該銀行迄今已逾30日未再
    與聲請人進行聯繫。聲請人之無擔保或無優先權債務總額未
    逾1,200萬元，復未經法院裁定開始清算程序或宣告破產，
    為此，爰依消費者債務清理條例第153條前段規定逕向法院
    聲請更生等語。
三、經查：
  (一)聲請人雖主張曾向其最大債權金融機構花旗銀行請求共同協
    商，卻遭該銀行拒絕云云，並提出郵局存證信函、郵件收件
    回執及花旗銀行回覆之通知書各1紙為證（本院卷第20頁至
    第21頁、第23頁），然而：
    1.聲請人之上開郵件寄送地址為「台北市○○區○○路228
      號5樓」，此與花旗銀行之聯絡地址「台北郵政68之520號
      信箱」不符，有聲請人提出之財團法人金融聯合徵信中心
      當事人查詢個人資料回覆書中所載明之債權金融機構資料
      在卷可按（本院卷第13頁），而該郵件係由聯邦商業銀行
      於97年5月22日收受，聲請人是否確向其最大債權金融機
      構表明其協商意旨，尚有疑問。另經本院依職權向花旗銀
      行函詢聲請人之前置協商情況，經該銀行查覆結果稱：本
      件債務人於聲請更生前，並未向本行聲請債務協商等語，
      有該銀行於97年12月25日提出之民事陳報狀在卷可憑（本
      院卷第86頁），是難認聲請人已踐行前置協商之規定。
    2.再者，據聲請人提出花旗銀行回覆之通知書中記載：「台
      端日前所提就保證三稜熱能企業有限公司之債務各負擔五
      分之一，每月各清償壹萬元，不計息之攤還辦法乙節，歉
      難同意辦理，敬請台端再請提具體可行之清償辦法，請查
      照。」等語，僅可見花旗銀行拒絕同意聲請人提出就「保
      證債務」之還款方式，復經本院再函聲請人表示意見，聲
      請人始自陳：聲請人於97年5月21日曾主動向花旗銀行安
      南分行（地址：臺南市○○路○段97號）協商保證債務之
      事，此係與花旗銀行單就保證債務所進行之協商，並非消
      費者債務清理條例所規定之前置協商，花旗銀行未按前置
      協商程序與聲請人協商等情，有聲請人於98年1月21日提
      出之民事陳報狀附卷可稽（本院卷第153頁）。揆諸前開
      規定，聲請人僅就保證債務部分向花旗銀行提出協商請求
      ，既非本條例規定之前置協商，自難認與本條例第151條
      第1項、第153條所定要件相符，是聲請人逕向本院聲請更
      生，難謂適法。
  (二)次查，聲請人雖於提起本件更生後，於97年11月28日向花旗
    銀行提出前置協商申請，但由於該銀行一再強調銀行公會指
    示保證債務無法加入前置協商，因此聲請人即向銀行表明撤
    回前置協商等語，此有聲請人提出上開民事陳報狀及花旗銀
    行另於98年1月7日提出之民事陳報狀附聲請人之前置協商資
    料在卷可查（本院卷第153頁、第114頁至第146頁），則自
    前揭規定觀之，聲請人既於本件更生聲請後，始向花旗銀行
    提出前置協商，亦與本條例第151條第1項規定不符。
四、綜上所述，聲請人提起本件聲請既未遵循本條例第151條第1
    項之規定與全體金融機構債權人先行債務協商之機制，亦與
    本條例第153條之規定未合，自屬欠缺聲請更生之要件，且
    此程序上要件之欠缺亦無從補正，依上開說明，應予駁回其
    更生之聲請，爰裁定如主文。
中    華    民    國    98    年    3     月    16    日
                  民事第二庭  法  官  李杭倫
上為正本係照原本作成。
如不服本裁定，應於裁定送達後10日內，以書狀向本院提出抗告
，並繳納抗告費新臺幣1千元。
中    華    民    國    98    年    3     月    16    日
                              書記官  蔡曉


司法院資訊處製作；財團法人民間司法改革基金會備份。
